臺北高等行政法院判決　　　　　　　　　　　　　　　九十三年度簡字第八九二號
　　原　　　告　甲○○
　　被　　　告　勞工保險局
　　代　表　人　乙○總經理）.
　　訴訟代理人　丙○○
　　訴訟代理人　丁○○
右當事人間因勞保事件，原告不服行政院中華民國九十二年八月十九日勞訴字第０九
二００二九二０八號訴願決定，提起行政訴訟。本院判決如左：
　　主  文
原告之訴駁回。
訴訟費用由原告負擔。
　　事  實  及  理  由
一、事實概要：嘉義縣營造業職業工會被保險人即原告甲○○以因其長期工作負重致
    罹患頸椎間盤突出合併頸神經壓迫，檢據申請職業病殘廢給付。案經被告審查，
    以其所患非屬職業病，且其殘廢程度應符合勞工保險殘廢給付標準表第九十二項
    第九等級，乃以九十一年十二月四日保給殘字第０九一六０七七一三六０號函核
    定發給二八０日普通疾病殘廢給付。原告不服，向勞工保險監理委員會申請爭議
    審議，經審議駁回，提起訴願亦經決定駁回後，遂提起本件行政訴訟。
二、本件原告起訴時，被告之代表人為廖碧英，嗣於訴訟中先後變更為蔡吉安、乙○
    ，茲據新任代表人具狀聲明承受訴訟，核無不合，應予准許。又原告申請職業病
    殘廢給付，因不服被告按普通疾病核給第九級殘廢給付，而提起行政訴訟，請求
    被告應按職業病增給第九級殘廢給付新台幣（以下同）十一萬二千元，依行政訴
    訟法第二百二十九條第一項第三款及第二項之規定，應適用簡易訴訟程序，爰不
    經言詞辯論，逕行判決，均合先敘明。
三、本件原告起訴意旨略稱：其依被告吩囑前往嘉義聖馬爾定醫院 (下稱聖馬爾定醫
    院)及國立成功大學醫學院附設醫院 (下稱成大醫院)之神經專科醫師所開立之診
    斷証明書及殘廢診斷証明書，皆認為原告有可能因工作引發職業病及確認為職業
    病，而被告及監理委員會所延聘之專科醫師卻認定此病大部份是普通疾病，顯與
    事實不符；況其於八十六年間於成大醫院治療淋巴癌時，尚無任何頸椎病變，嗣
    因從事泥工工作而加入職業工會，至九十一年六月就發現有前述頸椎病變，足證
    該病症係於勞動時直接荷重頸部所導致之職業病變等語。
四、按「被保險人因普通傷害或罹患普通疾病，經治療終止後，如身體遺存障害，適
    合殘廢給付標準表規定之項目，並經保險人自設或特約醫院診斷為永久殘廢者，
    得按其平均月投保薪資，依同表規定之殘廢等級及給付標準，一次請領殘廢補助
    費，……。被保險人領取普通傷病給付期滿，或其所患普通傷病經治療一年以上
    尚未痊癒，如身體遺存障害，適合殘廢給付標準表規定之項目，並經保險人自設
    或特約醫院診斷為永不能復原者，得比照前項規定辦理。」「被保險人因職業傷
    害或罹患職業病，經治療終止後，如身體遺存障害，適合殘廢給付標準表規定之
    項目，並經保險人自設或特約醫院診斷為永久殘廢者，依同表規定之殘廢等級及
    給付標準，增給百分之五十，一次請領殘廢補償費。被保險人領取職業傷病給付
    期滿，尚未痊癒，如身體遺存障害，適合殘廢給付標準表規定之項目，並經保險
    人自設或特約醫院診斷為永久不能復原者，得比照前項規定辦理。」勞工保險條
    例第五十三條及第五十四條分別定有明文。又「本準則依勞工保險條例（以下簡
    稱本條例）第三十四條第二項規定訂定之。」「被保險人因執行職務而致傷病之
    審查，除法令另有規定外，依本準則辦理。」「被保險人於作業中，因工作當場
    促發疾病，而該項疾病之促發與作業有相當因果關係者，視為職業病。」亦為勞
    工保險被保險人因執行職務而致傷病審查準則第一條、第二條及第二十一條所規
    定。
五、次按，勞工保險殘廢給付標準表「精神神經」障害系列第八障害項目規定：「中
    樞神經系統機能遺存顯著障害，終身只能從事輕便工作者。第七等級殘廢，給付
    標準四四０日。」該障害系列附一規定，「精神、神經障害等級」之審定基本原
    則為：綜合其病灶症狀，對於永久喪失勞動能力與影響日常生活或社會生活活動
    狀態及需他人扶助之情況依左列各項狀況定其等級。於審定時，須有精神科、神
    經科、神經外科等專門醫生診斷證明資料為依據。其附註八亦規定：「根性及末
    梢性神經麻痺」障害等級之審定，原則上受障害神經支配之身體各部器官之機能
    障害所定等級，但神經麻痺由於他覺可予證明無相當等級可資適用時，按第十三
    級審定之。另「兩上肢均遺存運動障害者，第六等級殘廢，給付標準四五０日。
    」「一上肢遺存運動障害者，第九等級殘廢，給付標準二八０日。」亦為同為「
    上肢機能障害」系列第九十一項及第九十二項所明定。
六、經查：
    (一)按殘廢診斷書所載之傷病種類及殘廢程度，為出具該診斷書之醫師個人判斷意
      見，被告審核殘廢給付時，除審酌被保險人或受益人檢附之保險資料、診斷書
      等書面資料外，如認有必要，亦得通知出具診斷書之醫院診所檢送必要之有關
      診療病歷等相關文件，綜合審定被保險人之殘廢等級，自不受申請人提之出殘
      廢診斷書記載所拘束，此觀諸勞工保險條例第二十八條及同條例施行細則第六
      十一條規定甚明。
    (二)本件據原告申請時檢附成大醫院院於九十一年八月十二日出具同日審定成殘之
      勞工保險殘廢診斷書略載：「傷病名稱：左側頸神經根病變，殘廢部位：左上
      臂，治療經過：病人因惡性淋巴瘤，自八十六年九月起於本院血液科治療。病
      人於九十一年七月一日至本院神經科初診，主訴左上骨無力且疼痛已有一年，
      經肌電圖及頸椎Ｘ光檢查，診斷為頸神經根病變，該病變若長期負重工作會使
      病情加重，病人只能從事輕便工作。」等情，經被告將上開資料送請專科醫師
      審查結果，認原告所患依前揭精神神經障害系列附註八規定，適用受障害神經
      支配之身體各部器官之機能障害所定等級，故可適用第九十二項第九等級。」
      等語，此有前開診斷證明書及審查意見表附原處分卷可稽，被告乃參照前揭審
      定原則及參酌專科醫師意見，以原告所患前揭障害附合勞工保險殘廢給付標準
      表第九十二項第九等級殘廢，並按該等級於九十一年九月十日核給原告普通疾
      病殘廢給付。嗣原告於九十一年十月三十一日具補充說明書及相關病歷資料主
      張其所患應屬職業傷病及其殘廢程度應合併按第六等級核給職業病殘廢給付，
      經被告將全案資料送請職業病專科醫師審查，其審查意見認：「頸神經根病變
      為普通疾病，並無充份流行病學證據顯示和職業有關。」亦有該意見表附卷可
      參，故被告復以九十一年十二月四日保給殘字第０九一六０七七一三六０號函
      維持原核定，揆諸前揭規定，於法尚無不合。
    (三)又本院就原告所患前開病症，送請台大醫院鑑定是否因長期工作負重所致之職
      業病，該醫院鑑定結果，亦認：原告雖自八十九年加入營造工會後工作一年三
      月個月，約於九十一年六月就診之前一年即有前述疾病之症狀，但因所患為隨
      老化而逐漸演進之退化性疾病，且頸椎疾病與職業相關證據文獻的一致性缺乏
      ，再者我國諸多長期工作之泥水工亦尚未有罹患頸椎間盤突出而被認定為職業
      病者，故本案實難以認定其泥水工之工作內容為發原病原因等情，亦有該醫院
      九十三年九月十七日 (九十三)校附醫祕字第九三００００九０二號函附職業
      醫學醫理鑑定意見附卷可稽，益徵原告所患前開左側頸神經根病變，係屬退化
      性之普通疾病，核與其從事泥水工負重並無相關因果關係，原告未予細究，徒
      執其係於擔任泥水工後發病，訴稱其所患前開病症應係工作造成之職業病云云
      ，自不足採。
七、綜上所述，被告以原告所患頸神經根病變非屬職業病，核定其殘廢程度符合勞工
    保險殘廢給付標準表第九十二項第九等級，依該等級核給原告普通疾病殘廢給付
    ，並無違誤，審議審定、訴願決定遞予維持，亦無不合，原告仍執前詞，訴請撤
    銷，並請求被告應按職業病增給第九級殘廢給付十一萬二千元，均無理由，應予
    駁回。
據上論結，本件原告之訴為無理由，爰依行政訴訟法第九十八條第三項前段，判決如
主文。
中　　　華　　　民　　　國　　九十三　　年　　 十一 　　月　　 十一 　　日
                       臺 北 高 等 行 政 法 院   第 一 庭
                                                   法  官　蕭惠芳
右為正本係照原本作成。
本件以訴訟事件所涉及之法律見解具有原則性者為限，始得於本判決送達後二十日內
向本院提出上訴狀並表明上訴理由，如已於本判決宣示後送達前提起上訴者，應於判
決送達後二十日內補具上訴理由（均按他造人數附繕本），且經最高行政法院許可後
方得上訴。
中　　　華　　　民　　　國　　九十三　　年　　 十一 　　月　　 十一 　　日
            　　　　　　　　　　　　　　   　      書記官  李淑貞
